【裁判字號】    96,交聲,390
【裁判日期】    970131
【裁判案由】    聲明異議
【裁判全文】
臺灣臺南地方法院交通事件裁定         96年度交聲字第390號
移送機關    交通部公路總局嘉義區監理所台南監理站
異議人即
受處分人    甲○○
上列受處分人因違反道路交通管理處罰條例案件，對於交通部公
路總局嘉義區監理所台南監理站民國96年5月14日所為之裁決處
分（原處分案號：嘉監南字第裁74-S00000000），聲明異議，本
院裁定如下：
    主  文
原處分撤銷。
甲○○不罰。
    理  由
一、原處分意旨略以：異議人即受處分人甲○○（下稱異議人）
    所有之牌照號碼TI-6522號自用一般小客車，於民國（下同
    ）96年04月06日下午6時19分，在台南市○○路與林森路口
    ，因有在多車道左轉彎，不先駛入內側車道，及違反處罰條
    例之行為，拒絕停車接受稽查而逃逸等違規行為，遭台南市
    警察局交通隊員警製單逕行舉發，嗣經交通部公路總局嘉義
    區監理所台南監理站（下稱移送機關）認定其違規事實明確
    ，依道路交通管理處罰條例第48條第1項第4款、第60條1項
    及第63條第1項第1款之規定，裁處罰鍰新台幣共計3,600元
    ，並記違規點數合計2點。
二、本件聲明異議意旨略以：
（一）不服取締係因本車當時無法駛入左彎車道（見附件手繪圖
      說明），經極力向警員說明，卻得到4至5次之「郵寄罰單
      」之回答。
（二）台南市○○路每日至傍晚時間西向車流常排至中華路口，
      左轉車道不易從中插入，異議人於當時在發現無法插入左
      轉彎道時，只得前行，以免擋住後面車往西行，並無併排
      ，亦未擋住直行車道。
（三）四張相關舉證照片，其一指為異議人之車，該車牌號碼無
      法辨識，亦非異議人車輛停止位置；其二，96年4月6日18
      時20分照片可辨識異議人停止待轉位置及取得「併TU-528
      8車」來源，可是並無併排之事實，並可証明異議人無拒
      絕停車逃逸情事。
（四）日後白天所照之相片被改為96年4月6日，顯有偽造日期之
      疑。
（五）不依規定使入轉彎車道，應以警署96年4月1日公布之取締
      標準「占用或併排」，而裁決書僅指「未先駛入內側車道
      」，此為爭執焦點。為此提出聲明異議，請求撤銷原處分
      。
三、按汽車駕駛人轉彎時，在多車道左轉彎不先駛入內側車道，
    處新台幣六百元以上一千八百元以下罰鍰。並記違規點數一
    點。汽車駕駛人，駕駛汽車有違反本條例之行為，經交通勤
    務警查或依法令執行交通稽查任務人員制止時，不聽制止或
    拒絕停車接受稽查而逃逸者，除按各該條規定處罰外，處新
    台幣三千元以上六千元以下罰鍰。並記違規點數一點。道路
    交通管理處罰條例第48條第1項第4款、第60條第1項及第63
    條第1項第1款定有明文。因此，需為汽車駕駛人，始為上開
    法規所應處罰之對象，合先敘明。
四、經查:
（一）異議人所有之牌照號碼TI-6522號自用一般小客車，於96
      年04月06日下午6時19分，在台南市○○路與林森路口，
      因有在多車道左轉彎，不先駛入內側車道，及違反處罰條
      例之行為，拒絕停車接受稽查而逃逸等違規行為，遭警逕
      行製單舉發，固有台南市警察局96年4月6日南市警交字第
      S00000000號舉發違反道路交通管理事件通知單1份附卷可
      稽。
（二）惟異議人之聲明異議狀中，撰狀人一欄載有「乙○○」，
      並附註為駕駛人等語，且證人乙○○於本院96年7月4日訊
      問亦具結證稱：「（法官問：TI-6522號自小客車，96年4
      月6日下午6時19分，在東門路與林森路口被警察舉發違規
      ，當時是否你駕駛的？）是的。」等語在卷可參（見是日
      之訊問筆錄），若證人乙○○非上開違規行為之汽車駕駛
      人，豈有甘冒觸犯偽證罪責之理？準此，異議人非本件違
      規行為發生時之駕駛人，自堪採信。
（三）依道路交通管理處罰條例第85條第1項、第4項規定，原則
      上推定汽車所有人具有可歸責之過失，而對其課以舉證真
      正之違規駕駛人或證明無可歸責之事由存在，始能免除受
      罰之責任，故若汽車所有人能舉證真正之違規駕駛人者，
      即可免除受罰。經查：上揭車輛所有人即異議人非本件違
      規行為發生時之駕駛人，經本院調查其陳述與證人乙○○
      證述相符，本案違規行為之車輛駕駛人係乙○○當可認定
      ，異議人自非為原處分所應裁處之人。
五、綜上所述，異議人於本件案載違規時間，既非該違規車輛之
    駕駛人，故其並無原處分意旨所稱之違規行為應無疑義，而
    移送機關貿然予以裁罰，於法即有未合，自應由本院裁定將
    原處分撤銷，並另為異議人不罰之諭知，以資適法。
六、據上論斷，應依道路交通管理處罰條例第87條第2項、道路
    交通案件處理辦法第20條前段，裁定如主文。
中    華    民    國    97    年    1     月    31    日
                      交通法庭  法  官  陳淑勤
以上正本證明與原本無異。
如不服本裁定應於送達後5日內向本院提出抗告狀。
                                書記官  陳金堂
中    華    民    國    97    年    1     月    31    日


司法院資訊處製作；財團法人民間司法改革基金會備份。
